臺灣高雄地方法院交通事件裁定　　　　 96年度交聲字第977號
原處分機關　高雄市政府
法定代理人　陳菊
異　議　人
即受處分人　甲○○
上列受處分人因聲明異議案件，對於高雄市政府中華民國96年10
月18日所為之處分（原處分：高市府交裁字第裁32- Ｂ00000000
號），聲明異議，本院裁定如下：
    主  文
異議駁回。
    理  由
一、異議意旨略以：異議人即受處分人（下稱異議人）係領有殘
    障手冊之人，於民國96年10月2 日13時20分許，將車牌號碼
    TML-046 號機車停於高雄市○○路330 號前之殘障停車位，
    因一時疏忽未將身心障礙者專用停車位識別證置放於機車車
    首，致遭裁處新臺幣（下同）1,200 元之罰鍰，惟異議人確
    為身心障礙者，原處分機關之處罰即有違誤，為此請求撤銷
    原處分云云。
二、按受處分人不服處罰者，得於接到裁決書之翌日起20日內，
    向管轄地方法院聲明異議。經查，高雄市政府於96年10月18
    日作出本件裁決書，而異議人於同年月22日收受送達後，於
    是日即聲明異議，有高雄市○○○○道路交通管理事件裁決
    書、送達證書、附有本院收狀文戳之聲明異議狀各1 份附卷
    足稽，是異議人本件聲明異議，程序符合法令規定，合先敘
    明。
三、本件異議人雖以上開情詞置辯。惟查：
  (一)按「公共停車場應保留百分之二比例做為身心障礙者專用停
    車位，車位未滿50個之公共停車場，至少應保留1 個身心障
    礙者專用停車位。非領有專用停車位識別證明之身心障礙者
    或其家屬，不得違規佔用。前項身心障礙者專用停車位之設
    置地點、空間規劃、使用方式、識別證明之核發及違規佔用
    之罰則等由中央主管機關會同交通、營建等相關單位定之」
    、「使用身心障礙者專用停車位者，除掛有專用牌照之車輛
    外，應將專用停車位識別證置於汽車擋風玻璃明顯處或黏貼
    於機車車首，以供查核檢驗。」，身心障礙保護法笫48條及
    身心障礙者專用停車位設置管理辦法笫9 條笫1 項分別定有
    明文。又按，「汽車駕駛人停車時，有下列情形之一者，處
    新臺幣600 元以上1,200 元以下罰鍰：．．．十、於身心障
    礙專用停車位違規停車。…第一項第十款應以最高額處罰之
    ，…」，道路交通管理處罰條例笫56條笫1 項笫10款、第3
    項亦分別定有明文。
  (二)本件異議人於96年10月2 日13時20分許，將其所有車牌號碼
    TML-046 號輕型機車停放在位於高雄市○○路330 號前之身
    心障礙者專用停車位，但因並未隨車置放身心障礙者專用停
    車位識別證，經高雄市政府警察局交通警察大隊警員以異議
    人違反道路交通管理處罰條例第56條第1 項第10款之規定掣
    單舉發，並經原處分機關裁處1,200 元罰鍰之事實，有高市
    警交字第B00000000 號舉發違反道路交通管理事件通知單、
    高雄市政府高市府交裁字第裁32- Ｂ00000000號違反道路交
    通管理事件裁決書各1 紙及照片3 張在卷可稽。
  (三)本件異議人於上開時間將該車輛停放在身心殘障者專用停車
    位，且未置放停車位識別證等情，為異議人所不爭執，核與
    警員填具舉發通知單舉發過程相符，自堪認定屬實。按身心
    障礙者專用停車位設置管理辦法之立法目的主要在於維護身
    心障礙者之合法權益及生活，保障其公平參與社會生活之機
    會，結合政府及民間資源，規劃並推行各項扶助及福利措施
    ，乃於身心障礙者保護法第48條授權訂定身心障礙者專用停
    車位設置管理辦法。而專用停車位識別證應由身心障礙者本
    人親自持用或家屬乘載身心障礙者本人時持用。前項家屬如
    未乘載身心障礙者本人時，不得使用專用停車位識別證。掛
    有專用牌照之車輛，由身心障礙者本人使用或乘載身心障礙
    者本人時，得使用身心障礙者專用停車位，身心障礙者專用
    停車位設置管理辦法第12條定有明文，考其立法意旨應在於
    藉由專用停車位識別證之查核，以檢驗殘障車位實際佔用者
    之身分，確保使用殘障車位之人為身心障礙者，防止一般民
    眾駕駛身心障礙車輛或一般車輛而佔用殘障車位，破壞立法
    美意。是汽車駕駛人縱使於身分上符合將車輛停放於身心障
    礙者專用停車位之規定，惟如其未依規定將專用停車位識別
    證放置於車內擋風玻璃明顯處時，將使查核之員警無法判定
    該車是否屬於已登記身心障礙車輛及該車實際駕駛人或車上
    之人是否為身心障礙者，就此，內政部亦表示：「有關使用
    身心障礙者專用停車位者，應將專用停車位識別證置於汽車
    擋風玻璃明顯處或黏貼於機車車首以供查核驗證，對於違規
    者當依道路交通管理處罰條例相關規定辦理。」等語明確，
    此業經內政部以90年12月11日（90）台內社字第9036856 號
    函函釋明確，從而，身心障礙者倘未依身心障礙者專用停車
    位設置管理辦法笫9 條笫1 項規定將專用停車位識別證置於
    汽車擋風玻璃明顯處或黏貼於機車車首，以供查核檢驗，即
    逕自將車輛停放於身心障礙專用停車位內，自屬違規停車，
    要屬無疑。異議人既未將身心障礙者專用停車位識別證黏貼
    於機車車首，執勤員警自難以認定當時實際駕駛車輛者為身
    心障礙者本人，縱認異議人係一時疏忽而未將識別證放置於
    車上明顯處，然參酌行政罰法第7 條：違反行政法上義務之
    行為非出於故意或過失者，不予處罰之規定意旨，異議人仍
    應就其過失之行為擔負其責，亦難認此可作為其未違規使用
    身心障礙者專用停車位之理由。
  (四)本件異議人固領有身心障礙者專用停車位識別證，惟異議人
    既未將身心障礙識別證黏貼於機車車首，則難以認定當時實
    際騎乘機車者為身心障礙者本人，異議人復以一時疏忽遺忘
    為由，尚難認可作為其未違規使用身心障礙者專用停車位之
    理由。從而，本件事證明確，異議人本件違規行為，洵堪認
    定，則原處分機關依道路交通管理處罰條例第56條第1 項第
    10款及同條第3 項之規定裁處最高額1,200 元之罰鍰，核與
    上開規定並無違誤，是本件聲明異議為無理由，應予駁回。
四、應依道路交通案件處理辦法第19條，裁定如主文。
中　　華　　民　　國　　96　　年　　11　　月　　13　　日
                  交通法庭    法　官  王淑惠
以上正本證明與原本無異。
如不服本裁定應於送達後5日內向本院提出抗告狀。
中　　華　　民　　國　　96　　年　　11　　月　　13　　日
                                書記官  郭素蓉
